臺灣桃園地方法院刑事判決　　　　　　　94年度訴緝字第76號
公　訴　人　臺灣桃園地方法院檢察署檢察官
被　　　告　丙○○
上列被告因搶奪等案件，經檢察官提起公訴（九十三年度偵字第
一九八四二號），本院判決如下：
    主  文
丙○○共同連續意圖為自己不法之所有，而搶奪他人之動產，處
有期徒刑壹年。
    事  實
一、丙○○與莊錦興（業經本院以九十四年度訴字第三十八號判
    處有期徒刑一年二月確定）明知楊偉成（現由本院另案審理
    中）於民國93年11月中旬某日，在桃園縣桃園市○○路三八
    九之一號所交付車牌號碼為ＨＶＴ－九五○號重型機車，係
    己○○所有，惟於同年月十四日十三時四十八分許，在桃園
    縣桃園市○○○路與新埔街口遭不詳人士所竊之贓物，竟仍
    予以收受之。
二、莊錦興與丙○○因缺錢花用，竟共同基於意圖為自己不法有
    之概括犯意聯絡，計劃騎乘前揭向楊偉成所借得車牌號碼為
    ＨＶＴ－九五○號之贓車外出行搶路人皮包，並約定由莊錦
    興負責騎車，該車後座則附載丙○○，以尋找合適之作案目
    標伺機行搶，嗣於下列時、地，連續為搶奪之犯行：
  (一)先於九十三年十一月十八日十五時四十分許，二人騎車行經
    桃園縣八德市○○街六九號前，見甲○○恰將機車停放該處
    ，並正開啟置物箱，二人見有機可趁，莊錦興即騎車靠近甲○○，再由丙○○下手搶奪甲○○置放在機車置物箱內之粉
    紅色皮包一只（內置有甲○○所有之身分證、駕照、健保卡
    、學生證、技術證及臺灣銀行、郵局、第一銀行、華南銀行
    、彰化銀行提款卡各一張、現金新臺幣二千元、金戒指一只
    、手機三支等物），得手後逃逸。嗣渠二人將金戒指、手機
    變賣連同所搶得之現金均花用迨盡，其餘物品則置放於渠二
    人位在臺北縣鶯歌鎮○○里○○○街三十九號住處。
  (二)復於九十三年十二月二十日十時三十分許，二人行經桃園縣
    桃園市○○路與中華路口時，見丁○○手拿皮包獨自一人行
    走於中華路上，認有機可乘，莊錦興即騎車自丁○○後方接
    近，再由丙○○下手行槍丁○○之皮包一只（內置有丁○○
    所有之身分證、健保卡及國泰銀行、日盛銀行信用卡各一張
    、現金一萬元等物），得手後旋逃離現場，並將現金花用迨
    盡，其餘物品則棄置於桃園縣桃園市○○街旁之空地。
  (三)又於九十三年十二月二十二日十二時五十分許，渠二人見戊○○騎乘車牌號碼為ＳＬＳ－四一一號輕型機車，甫抵達桃
    園縣八德市○○路○段九五二號處停放，並開啟該車座椅整
    理衣物，莊錦興認機不可失，遂騎車緩慢靠近戊○○，丙○○則趁戊○○不及防備之際，徒手搶奪戊○○置放在機車置
    物箱內之手提包一只（內置有戊○○之身分證、健保卡、汽
    機車駕照各一紙、臺灣企銀、彰化銀行、第一銀行金融卡各
    一張、中國信託商業銀行信用卡一張、行動電話一支、鑰匙
    三串及現金一千餘元等物），得手後旋即逃逸，嗣將行動電
    話變賣現金並連同所搶得之現金均花用迨盡，其餘物品則棄
    置於桃園縣桃園市○○街上平交道旁之草叢內。嗣於九十三
    年十二月二十二日十八時四十分許，莊錦興與丙○○騎乘前
    揭車牌號碼為ＨＶＴ－九五○號之贓車，行經桃園縣桃園市
    ○○路六巷二十三號前，為警查獲，二人並偕同警方至臺北
    縣鶯歌鎮○○里○○○街三十九號住處、桃園縣桃園市○○
    街旁之空地及同街上平交道旁之草叢內起出所搶得之物品，
    因而循線查獲上情。
三、案經桃園縣政府警察局桃園分局報告臺灣桃園地方法院檢察
    官偵查起訴及桃園縣政府警察局八德分局報告臺灣桃園地方
    法院檢察署檢察官移送併案審理。
    理  由
一、訊之被告丙○○於本院審理時，固不否認有與莊錦興於九十
    三年十二月二十二日十二時五十分許，在桃園縣八德市○○
    路○段九五二號處，共同行搶戊○○之錢包等情，惟矢口否
    認有收受贓物及與莊錦興共同於如事實欄二、(一)(二)所載時、
    地搶奪之犯行，就收受贓物部分辯稱：伊不知ＨＶＴ－九五
    ○號之機車為贓物云云，就搶奪部分則辯稱：於九十三年十
    一月十八日及十二月二十日伊確有騎乘機車搭載莊錦興外出
    ，莊錦興有下手行搶，但伊不知情云云，至伊雖有於警訊中
    自白如事實欄二、(一)至(三)之犯行，然斯時係因莊錦興要求伊
    坦承之故云云。
二、證據能力部分：
  (一)被告於警詢中之自白是否具備證據能力：
    按被告之自白，非出於強暴、脅迫、利誘、詐欺、疲勞訊問
    、違法羈押或其他不正之方法，且與事實相符者，得為證據
    ，刑事訴訟法第一百五十六條第一項定有明文。訊之被告於
    本院準備程序時辯稱：伊於警詢時雖未遭警方刑求，惟共同
    被告莊錦興要求伊必須承認所有搶奪犯行，伊因擔心如不承
    認，共犯莊錦興將會對伊及小孩不利，方於警詢、偵查中坦
    承有於事實欄二、(一)、(二)所示時、地行搶云云。然共同被告
    莊錦興就有與被告共同於事實欄二、(一)、(二)所示時、地行搶
    之犯罪事實，於警詢、偵查及本院審理時均坦承不諱，倘若
    如被告所述，伊係受共犯莊錦興強迫方承認有於事實欄二、
    (一)、(二)所示時、地行搶乙節屬實，則共犯莊錦興既推由被告
    承擔所有搶奪犯行之責任，共犯莊錦興理當推卸責任表示其
    並未行搶，又豈會對其所犯搶奪犯行供承不諱？此實與常情
    有違。況被告於警詢時供承，係由共同被告莊錦興負責騎車
    ，被告下手行搶等情，亦與被害人丁○○、甲○○及戊○○
    於警詢時指述相符，被害人甲○○甚而當面指認被告即為下
    手行搶之人無訛（見九十四年度偵字第八八一號卷第十八頁
    ），倘被告係遭共犯莊錦興所迫方杜撰有參與搶奪之犯行，
    被害人又豈會指認被告係下手行搶之人？足證被告於本院準
    備程序所稱警詢筆錄非出於任意性，要非屬實。是依首揭說
    明，被告於警詢中之自白既非出於強暴、脅迫、利誘、詐欺
    、疲勞訊問、違法羈押或其他不正之方法，且與事實相符，
    自具備證據能力。
  (二)次按被告以外之人於審判外之言詞或書面陳述，除法律有規
    定者外，不得作為證據。被告以外之人於審判外之陳述，雖
    不符前四條（指刑事訴訟法第一百五十九條之一至第一百五
    十九條之四）之規定，而經當事人於審判程序同意作為證據
    ，法院審酌該言詞陳述或書面陳述作成時之情況，認為適當
    者，亦得為證據。刑事訴訟法第一百五十九條第一項、第一
    百五十九條之五第一項，分別定有明文。就證人己○○、丁○○、甲○○及戊○○於警詢中之供述，雖屬於審判外之陳
    述，然公訴人及被告對上開證人於於審判外之書面陳述筆錄
    ，均不爭執證據能力，依前述「同意性」之傳聞法則例外規
    定，上開證人人於審判外之陳述均具證據能力。
三、本院經查：
  (一)收受贓物部分：
  １被告與共犯莊錦興有於九十三年十一月下旬某日，在桃
    園縣桃園市○○路三八九之一號，向楊偉成借得一車牌號碼
    為ＨＶＴ－九五○號之重型機車一臺乙節，為被告所不否認
    。惟該車原係己○○所有，然早於同年月十四日十三時四十
    八分許，即遭不詳人士所竊等情，業據證人己○○於警詢中
    供述明確，並有車輛竊盜、車牌失竊資料個別查詢報表－查
    詢車輛認可資料一紙在卷足憑，是該車自屬贓物無訛。
  ２被告坦承係伊主動聯絡楊偉成表示欲借用機車，惟被告自承
    先前未曾見楊偉成騎乘該車，然其於向楊偉成借用該車之際
    ，竟未向楊偉成索取機車行車執照或其他原始證件資料以供
    其辨識該機車之來源，甚而就該車究何而來毫不聞問，此實
    與常有違；再者，被告坦承借用該車之目的係供其與共同被
    告莊錦興將來日常生活所用，亦即短期內並無返還之意，然
    其竟未向楊偉成索取行車執照，以備將來遇員警攔檢查核之
    用，綜合上情，復衡以被告年近三十歲，要非毫無社會經驗
    之人，被告於收受楊偉成所交付之前開機車時，對前開機車
    係屬贓物之情實難諉為不知。其前開所辯，要屬卸責之詞，
    不足採信。
  (二)事實欄二、(一)及(二)部分：
    訊之被告於警詢、偵查時，均坦承有在事實欄二、(一)及(二)所
    示時、地，由共犯莊錦興負責騎乘機車，其負責下手行搶等
    情明確，核與被害人甲○○、丁○○於警詢時所述大致相符
    ，而共犯莊錦興於警詢、偵查及本院另案審理時亦為相同之
    陳述，此外復有贓物領據二紙在卷足憑，是堪認被告於警詢
    、偵查中之自白與事實相符，應值採信。雖被告嗣於本院準
    備程序及審理時翻異前詞，改稱：伊有於事實欄二、(一)及(二)
    所示時間與共犯莊錦興共同騎乘機車外出，然係由伊騎乘機
    車搭載共犯莊錦興，且伊並不知共犯莊錦興有下手行搶，係
    事後始知悉云云。然被害人甲○○於警詢中就其遭搶之經過
    證稱：伊係遭二名歹徒一男一女共乘黑色重機車，趁伊打開
    機車置物箱蓋時，其中那名女歹徒便搶走伊皮包等語明確，
    且警方嗣獲被告與共犯莊錦興後，有令被害人甲○○當場指
    認行搶之人為何人？被害人甲○○亦明確指認即係被告與共
    犯莊錦興共同行搶無訛；再者，共犯莊錦興於偵查中亦以證
    人身份具結證稱：伊有與被告共同騎乘ＨＶＴ－九五○號重
    型機車，共同於事實欄二、(一)及(二)所示時、地行搶，伊負責
    騎車，被告則下手搶皮包等語明確，參酌被告與共犯莊錦興
    係屬同居關係，二人育有一子，且二人均稱係因缺錢為子購
    買奶粉，方出此下策，是由此觀之，被告與共犯莊錦興關係
    應甚密切，且二人亦未有何糾紛，共犯莊錦興實無設詞誣陷
    之理，且共犯莊錦興所述亦與被害人甲○○、丁○○所述相
    吻合，共犯莊錦興之證言當值採信。是被告前揭所辯，顯係
    臨訟杜撰以圖卸之詞，不足採信。
  (三)犯罪事實二、(三)部分：
    訊之被告坦承有與共犯莊錦興共乘機ＨＶＴ－九五○號重型
    機車，在犯罪事實二、(三)所示時、地，由其負責下手行搶被
    害人戊○○皮包等情明確，核與被害人戊○○於警詢及本院
    審理時所述大致相符，共犯莊錦興於警詢、偵查及本院另案
    審理時亦為相同之陳述，此外復有贓證物領證一紙附卷可稽
    ，是堪認被告自白與事實相符，應值採信。另臺灣桃園地方
    法院檢察署檢察官於九十四年二月一日以乙○清往九十四偵
    字第八八一號移送併辦意旨書中稱，被告於搶得被害人戊○○之皮包後，為制止戊○○防護財物之動作，以右手肘攻擊
    戊○○，致戊○○跌倒在地，並受有左膝擦裂傷及手肘擦傷
    等傷害，似認被告此部分另涉犯有刑法第三百二十九條之準
    強盜罪嫌。惟按刑法第三百二十九條準強盜罪之成立，必須
    以行為人為脫免逮捕、防護贓物，有當場施強暴、脅迫之行
    為始足當之，而所謂強暴、脅迫手段，必須限於行為人有意
    直接或間接對「人」之身體施以暴力，亦即需有施暴行於人
    之主觀意思及客觀積極行為始足當之（最高法院三十年度上
    字第三○二三號判例意旨、八十年度臺上字第三八四二號判
    決意旨及八十五年度臺上字第一八五九號判決意旨可資參照
    ），而所謂「施以強暴脅迫」，以被告對被害人有「主動」
    施以強暴脅迫之行為者為限，倘行為人當時僅有被動掙脫之
    反射動作者，則不與焉。訊之被告堅詞否認有對被害人戊○○施強暴之行為，辯稱：被害人當時有抓住伊衣服，伊用右
    手肘往後推即逃離現場等語。訊之證人戊○○於本院審理時
    證稱：伊原將皮包背在右邊肩膀，被告自其後方拉住皮包前
    行，伊隨即跌倒在地，伊發現遭搶，立即上前追捕被告，並
    拉住被告外套後方，但並未拉緊，故被告以其手肘隨便碰其
    二下，伊即放手，伊手並未因遭被告以手肘攻擊致受有任何
    瘀青傷害等語明確，是由證人戊○○前揭所述可知，被告係
    遭證人戊○○抓住其外套後側之際，為逃跑而有順勢揮手掙
    脫之動作，要非主動且直接對證人戊○○施以強暴行為自明
    ，易言之，被告所為，尚未至準強盜罪之主動施以強暴之程
    度。至證人戊○○雖受有左膝擦裂傷及手肘擦傷等傷害，然
    證人戊○○於本院審理時表示上開傷害，係因被告突自後方
    拉扯伊肩背皮包，伊跌倒所受傷害，亦非被告對其施以任何
    強暴之舉所致等語明確，是綜合上情以觀，被告之行為尚與
    刑法第三百二十九條規定有間，自難以該罪相繩，併此敘明
    。
四、綜上所述，本件事證明確，被告所辯無非事後卸責之詞，不
    足採信，被告犯行洵堪認定。
五、核被告所為，係犯刑法第三百二十五條第一項之普通搶奪罪
    及第三百四十九條之收受贓物罪。被告與共犯莊錦興，對於
    渠等所犯之前述搶奪及收受贓物犯行，互有犯意聯絡及行為
    分擔，應依刑法第二十八條之規定論以共同正犯。而被告與
    共犯莊錦興先後三次搶奪犯行，時間緊接，方法均相同，且
    均觸犯構成要件相同之罪，顯係基於概括之犯意反覆為之，
    為連續犯，應依刑法第五十六條之規定，以一罪論，並加重
    其刑。至被告與共犯莊錦興向楊偉成借用車牌號碼為ＨＶＴ
    －九五○號贓車之目的，即係為遂行其後搶奪之犯行，是被
    告所犯上開二罪間，有方法結果之牽連關係，依刑法第五十
    五條之規定，應從一重以刑法第三百二十五條第一項之普通
    搶奪罪處斷。另檢察官雖僅就被告與共犯莊錦興於如事實欄
    一、(二)所示時、地搶奪之犯罪事實提起公訴，而未敘及犯罪
    事實欄一、(一)及(三)部分，然本院認犯罪事實欄一、(一)及(三)部
    分與檢察官提起公訴部分，有裁判上一罪之連續犯關係，已
    如前述，應為起訴效力所及，本院自應併予審判，附此敘明
    。爰審酌被告年輕力強，不思憑藉勞力賺取財富，僅因無錢
    花用，竟共同謀議利用機車行搶路人，危害社會治安秩序非
    輕，並考量其生活狀況、智識程度，犯罪目的、手段、所生
    危害程度，暨犯罪後僅坦承部分犯行，犯後態度欠佳等等一
    切情狀，量處如主文所示之刑。至扣案之鑰匙1 支，被告雖
    供承為其所有，然該把鑰匙係被告與共同被告莊錦興收受車
    牌號碼為ＨＶＴ－九五○號號贓車後方打製，業據共犯莊錦
    興於本院另案審理時供述甚詳，是該把鑰匙自非供渠等收受
    贓物犯罪所用，此外，亦無證據證明該把鑰匙與被告前揭所
    犯搶奪罪有何關係，且非違禁物，本院自無從宣告沒收，併
    此敘明。
六、據上論斷，應依刑事訴訟法第二百九十九條第一項前段，刑
    法第二十八條、第五十六條、第三百二十五條第一項、第三
    百四十九條第一項、第五十五條，罰金罰鍰提高標準條例第
    一條前段，判決如主文。
本案經檢察官廖先志到庭執行職務。
中    華     民     國    九十四   年   八   月   八  日
             臺灣桃園地方法院刑事第十庭
                    審判長法  官  江德民
                          法  官  許炎灶
                          法  官  柯姿佐
以上正本證明與原本無異。
如不服本判決，應於判決送達後10日內向本院提出上訴狀（應附
繕本），上訴於臺灣高等法院。
　　　　　　　　　　　　　書記官　張淑芬
中    華     民     國    九十四   年   八   月   九  日
附錄論罪科刑法條
中華民國刑法第325條第1項
(普通搶奪罪)
意圖為自己或第三人不法之所有，而搶奪他人之動產者，處六月
以上五年以下有期徒刑。
中華民國刑法第349條第1項
收受贓物者，處三年以下有期徒刑、拘役或五百元以下罰金。
